臺灣臺中地方法院刑事判決　　　　　　 100年度易字第2775號
公　訴　人　臺灣臺中地方法院檢察署檢察官
被　　　告　陳安佑
上列被告因違反毒品危害防制條例案件，經檢察官提起公訴（10
0 年度毒偵字第2122號），本院判決如下：
    主    文
陳安佑施用第二級毒品，處有期徒刑伍月，如易科罰金，以新臺
幣壹仟元折算壹日。
    犯罪事實
一、陳安佑前於民國89年間因施用毒品案件，經臺灣苗栗地方法
    院裁定送觀察、勒戒後，因認無繼續施用毒品之傾向，於89
    年4 月5 日釋放（指揮書執畢日期為89年4 月10日），並經
    臺灣苗栗地方法院檢察署檢察官於89年4 月5 日以89年度毒
    偵字第675 號為不起訴處分確定；又於5 年內之89年間因施
    用毒品案件，經本院以89年度毒聲字第6258號裁定送觀察勒
    戒後，因認無繼續施用毒品之傾向，於89年12月11日釋放（
    指揮書執畢日期為89年12月23日），並經臺灣臺中地方法院
    檢察署檢察官於89年12月8 日以89年度毒偵字第6250號為不
    起訴處分確定。詎其仍不知悔改，明知甲基安非他命係屬毒
    品危害防制條例第2 條第2 項第2 款所定之第二級毒品，不
    得持有、施用，竟於第一次觀察勒戒執行完畢釋放後，5 年
    內之89年間再犯施用毒品之罪，經以上開觀察勒戒執行完畢
    釋放後，基於施用第二級毒品甲基安非他命之犯意，於100
    年5 月25日下午1 時5 分為警採集尿液時起回溯96小時內之
    某時許，在不詳地點，以不詳方式，施用第二級毒品甲基安
    非他命1 次。嗣因臺中市政府警察局第三分局另案監聽陳加
    政涉犯販賣毒品案件時，自通訊監察紀錄中查得持用門號00
    00000000號之人向陳加政購買毒品，而循線於100 年5 月25
    日上午11時55分許，至陳安佑位於臺中市○○區○○路318
    之4 號之住處，通知陳安佑到案協助調查，經警徵得其同意
    採集尿液送驗，檢驗結果呈甲基安非他命陽性反應，始查悉
    上情。
二、案經臺中市政府警察局第三分局移送臺灣臺中地方法院檢察
    署檢察官偵查起訴。
    理    由
壹、證據能力部分
    按被告以外之人於審判外之言詞或書面陳述，除法律有規定
    者外，不得作為證據，為刑事訴訟法第159 條第1 項定有明
    文。其立法本旨係以證人於審判外之言詞或書面陳述，屬於
    傳聞證據，此項證據，當事人無從直接對於原供述者加以詰
    問，以擔保其真實性，法院亦無從直接接觸證人而審酌其證
    言之憑信性，違背直接審理及言詞審理之原則，除具有必要
    性及信用性情況之除外者外，原則上不認其有許容性，自不
    具證據能力；至所謂具有必要性及信用性情況者，例如刑事
    訴訟法第159 條之1 至第159 條之5 及第206 條等情形，仍
    例外認其有證據能力。查：
  (一)按現行刑事訴訟法關於「鑑定」之規定，除選任自然人充當
    鑑定人外，另設有囑託機關鑑定制度。依同法第198 條、第
    208 條之規定，不論鑑定人或鑑定機關、團體，固均應由法
    院、審判長、受命法官或檢察官視具體個案之需要而為選任
    、囑託，並依第206 條之規定，提出言詞或書面報告，始符
    合同法第159 條第1 項所定得作為證據之「法律有規定」之
    情形。否則所為之鑑定，仍屬傳聞證據。然於司法警察機關
    調查中之案件，為因應實務上，或因量大、或有急迫之現實
    需求，併例行性當然有鑑定之必要者，例如毒品之種類與成
    分、尿液之毒品反應，或者槍彈有無殺傷力等鑑定，基於檢
    察一體原則，得由該管檢察長對於轄區內之案件，以事前概
    括選任鑑定人或囑託鑑定機關、團體之方式，俾便轄區內之
    司法警察官、司法警察對於調查中之此類案件，得即時送請
    先前已選任之鑑定人或囑託之鑑定機關、團體實施鑑定，以
    求時效。此種由檢察機關概括選任鑑定人或概括囑託鑑定機
    關、團體，再轉知司法警察官、司法警察於調查犯罪時參考
    辦理之作為，法無明文禁止，係為因應現行刑事訴訟法增訂
    傳聞法則及其例外規定之實務運作而為。此種由司法警察官
    、司法警察依檢察官所概括選任之鑑定人或囑託鑑定機關、
    團體所為之鑑定結果，與檢察官選任或囑託為鑑定者，性質
    上並無差異，同具有證據能力（最高法院96年度台上字第28
    60號判決意旨參照）。查對於卷附之詮昕科技股份有限公司
    濫用藥物尿液檢驗報告之證據能力，檢察官及被告於本院審
    理時均無爭執（見本院卷第13頁），且該等鑑定書面意見係
    上揭機構受司法機關概括授權委託，本其專業鑑定技術與客
    觀檢驗程序所作成，揆諸上揭說明，自有證據能力。
  (二)再按被告以外之人（包括證人、鑑定人、告訴人、被害人及
    共同被告等）於審判外之陳述雖不符刑事訴訟法第159 條之
    1 至第159 條之4 之規定，而經當事人於審判程序同意作為
    證據，法院審酌該言詞陳述或書面陳述作成時之情況，認為
    適當者，亦得為證據；當事人、代理人或辯護人於法院調查
    證據時，知有刑事訴訟法第159 條第1 項不得為證據之情形
    ，而未於言詞辯論終結前聲明異議者，視為有前項之同意，
    同法第159 條之5 定有明文。經查，本院所引用下列各項以
    被告以外之人於審判外陳述為證據方法之證據能力，被告於
    本院審理時表示無意見，同意均有證據能力等語（見本院卷
    第13頁），且檢察官、被告於本院審理中調查證據時，知有
    刑事訴訟法第159 條第1 項不得為證據之情形，亦未於言詞
    辯論終結前聲明異議（見本院卷第13頁），且本院審酌該等
     證據作成之客觀情況均無不當，並無不宜作為證據之情事，
    依刑事訴訟法第159 條之5 之規定，認均具有證據能力。
貳、實體部份 :
一、訊據被告陳安佑固不否認其於100 年5 月25日下午1 時5 分
    許，在臺中市政府警察局第三分局為警採集之尿液，送驗結
    果呈甲基安非他命陽性反應之事實，惟矢口否認有何施用第
    二級毒品甲基安非他命之犯行，辯稱：伊真的沒有吸食甲基
    安非他命，伊不認識陳加政，伊沒有在100 年4 月13日打電
    話給陳加政購買毒品，是伊在檳榔攤上班，有一個不認識的
    年輕人跟伊借用電話打的云云。惟查：
  (一)被告於100 年5 月25日下午1 時5 分許為警查獲後所採集之
    尿液，經送詮昕科技股份有限公司以氣相層析質譜分析法（
    GC/MS 方法）檢驗結果確呈甲基安非他命陽性反應等情，有
    詮昕科技股份有限公司於100 年6 月7 日所出具之濫用藥物
    尿液檢驗報告、臺中市警察局第三分局採集尿液鑑定同意書
    及偵辦毒品案件尿液檢體對照表各1 份附卷可稽（見偵卷第
    17至19頁），而送驗之尿液確為被告所排放並封緘等情，亦
    據被告於警詢時供明在卷（見偵卷第14頁），是被告於100
    年5 月25日下午1 時5 分許，為警所採集之尿液送驗結果，
    確呈甲基安非他命陽性反應之事實，堪以認定。
  (二)按施用安非他命者，其尿液中之代謝物為安非他命，依現行
    濫用藥物尿液檢驗作業準則，其濃度大於500ng/ml者，判定
    為安非他命陽性反應。施用甲基安非他命者，其尿液中之代
    謝物為甲基安非他命及安非他命，依現行濫用藥物尿液檢驗
    作業準則，其甲基安非他命濃度大於或等於500ng/ml，且其
    代謝物安非他命濃度大於或等於100ng/ml者，方可判定為甲
    基安非他命陽性反應；施用安非他命者，其尿液代謝物應為
    安非他命陽性反應，不會產生有甲基安非他命陽性反應。需
    施用甲基安非他命者，其尿液代謝物，始會呈甲基安非他命
    及安非他命陽性反應；人體施用甲基安非他命後，在主要代
    謝物中未改變形態之甲基安非他命佔施用劑量達百分之43，
    而安非他命佔百分之5 等情，業經內政部警政署刑事警察局
    93年4 月27日（93）刑鑑字第0930086213號函、行政院衛生
    署管制藥品管理局93年5 月6 日管檢字第0930003896號函、
    法務部法醫研究所93年4 月28日法醫毒字第0930001313號函
    及法務部調查局93年4 月27日調科壹字第09300153070 號函
    說明綦詳。本案被告於100 年5 月25日下午1 時5 分許，為
    警所採集之尿液送驗後，經詮昕科技股份有限公司先以酵素
    免疫分析法（EIA ）初步篩檢結果，呈安非他命類陽性反應
    後，再以氣相層析質譜儀分析法(GC/MS) 確認，其尿液中檢
    出安非他命濃度數值為782ng/ml，大於100ng/ml，檢出甲基
    安非他命濃度數值為2352ng/ml ，亦高於閾值濃度500ng/ml
    ，而呈甲基安非他命陽性反應等情，有上開詮昕科技股份有
    限公司濫用藥物尿液檢驗報告可稽（見偵卷第19頁）。又依
    行政院國軍退除役官兵輔導委員會臺北榮民總醫院83年4 月
    7 日83北總內字第02059 號函所示：「目前常用尿液安非他
    命或嗎啡篩檢方式包括酵素免疫分析法（EIA,enzymeimmuno
    assay ）、薄層色層分析法（TLC,thinlayerchromatograph
    y ）和放射免疫分析法（RIA,radioimmunoassay）。在文獻
    報告中，確實有藥品或食物因交叉反應（crossr-eaction）
    ，可在尿液測試中產生偽陽性（false positive）之安非他
    命或嗎啡反應。但利用精密的儀器分析，將可排除偽陽性之
    可能，而得到正確的答案，因此篩檢結果必須進一步確認。
    在目前最常採用之確認方法為氣相層析質譜儀GC/MS （Gas
    Chromatography Mass Spectrophotometer ），此乃因在良
    好的操作條件下，以氣相層析質譜儀作藥物及其代謝產物之
    定性及定量分析，幾乎不會有偽陽性反應產生。因此，尿液
    測試時是否產生偽陽性反應，除須考慮其他物質產生之偽陽
    性外，測試方式及儀器設備亦應列入考量。」之專業意見，
    是詮昕科技股份有限公司既係以精密之氣相層析質譜儀為確
    認，其鑑定方法依上揭臺北榮民總醫院之函所示，自較精確
    ，可排除偽陽性之可能，所得之結果自應堪採信。
  (三)另按甲基安非他命經口服投與後約百分之70於24小時內自尿
    中排出，約百分之90於96小時內自尿中排出，由於目前國內
    尿液中甲基安非他命之檢驗僅為鑑定其是否呈陽性反應尚未
    定其含量，且甲基安非他命成分之檢出與其投與方式，投與
    量、個人體質、採尿時間與檢測儀器之精密度等諸多因素有
    關，因此僅憑尿液中呈安非他命陽性反應，並無法確實推算
    吸食時間距採集時間之長短，惟依上述資料推斷，最長可能
    不會超過4 日，亦經行政院衛生署藥物食品檢驗局81年2 月
    8 日81藥檢壹字第1156號函示明確。本案係於100 年5 月25
    日下午1 時5 分許，由被告自行採集、封緘之尿液檢體送驗
    ，送驗結果既呈甲基安非他命陽性反應，足認被告確有於10
    0 年5 月25日下午1 時5 分為警採集尿液時起回溯96小時內
    之某時，在不詳地點，以不詳方式，施用第二級毒品甲基安
    非他命1 次，灼然至明。綜上所述，被告空言否認犯行，顯
    不可採。本案事證明確，被告施用第二級毒品甲基安非他命
    之犯行，洵堪認定。
二、按施用第一、二級毒品為犯罪行為，毒品危害防制條例第10
    條定有處罰明文。故施用第一級毒品者，依前揭規定本應科
    以刑罰。惟基於刑事政策，對合於一定條件之施用者，則依
    同條例第20條、第23條之規定，施以觀察、勒戒及強制戒治
    之保安處分。現行毒品危害防制條例於92年7 月9 日修正公
    布，自93年1 月9 日施行，其中第20條、第23條將施用毒品
    之刑事處遇程式，區分為「初犯」及「5 年內再犯」、「5
    年後再犯」。依其立法理由之說明：「初犯」，經觀察、勒
    戒或強制戒治後，應為不起訴處分或不付審理之裁定；經觀
    察、勒戒或強制戒治執行完畢釋放後，「5 年內再犯」者，
    因其再犯率甚高，原實施之觀察、勒戒及強制戒治既已無法
    收其實效，爰依法追訴或裁定交付審理。至於經觀察、勒戒
    或強制戒治執行完畢釋放後，「5 年後再犯」者，前所實施
    之觀察、勒戒或強制戒治已足以遮斷其施用毒品之毒癮，為
    期自新及協助其斷除毒癮，仍適用「初犯」規定，先經觀察
    、勒戒或強制戒治之程式。從而依修正後之規定，僅限於「
    初犯」及「5 年後再犯」二種情形，始應先經觀察、勒戒或
    強制戒治程式。倘被告於5 年內已再犯，經依法追訴處罰，
    縱其第3 次（或第3 次以上）再度施用毒品之時間，在初犯
    經觀察、勒戒或強制戒治執行完畢釋放5 年以後，已不合於
    「5 年後再犯」之規定，且因已於「5 年內再犯」，顯見其
    再犯率甚高，原實施觀察、勒戒或強制戒治，已無法收其實
    效，即應依該條例第10條處罰（最高法院95年度第7 次刑事
    庭會議決議參照）。查被告前於89年間因施用毒品案件，經
    臺灣苗栗地方法院裁定送觀察、勒戒後，因認無繼續施用毒
    品之傾向，於89 年4月5 日釋放（指揮書執畢日期為89年4
    月10日），並經臺灣苗栗地方法院檢察署檢察官於89年4 月
    5 日以89年度毒偵字第675 號為不起訴處分確定；又於5 年
    內之89年間因施用毒品案件，經本院以89年度毒聲字第6258
    號裁定送觀察勒戒後，因認無繼續施用毒品之傾向，於89年
    12月11日釋放（指揮書執畢日期為89年12月23日），並經臺
    灣臺中地方法院檢察署檢察官於89年12月8 日以89年度毒偵
    字第6250號為不起訴處分確定等情，有臺灣臺中地方法院檢
    察署刑案資料查註紀錄表、全國施用毒品案件紀錄表及臺灣
    高等法院被告前案紀錄表各1 份在卷可憑，是依上開說明，
    被告於第1 次觀察勒戒執行完畢釋放後5 年內，再犯施用毒
    品罪，再經送觀察勒戒執行完畢釋放後，復犯本件施用第二
    級毒品之犯行，其先前（第1 次）所實施之觀察勒戒尚不足
    遮斷其施用毒品之毒癮，已無法收其實效，本件犯行距前揭
    觀察勒戒執行完畢釋放後雖均逾5 年，惟核與毒品危害防制
    條例第20條第3 項所定「5 年後再犯」之立法意旨不符，揆
    諸上開說明，仍應予追訴、處罰。
三、核被告陳安佑所為，係犯毒品危害防制條例第10條第2 項之
    施用第二級毒品罪。其持有第二級毒品甲基安非他命之低度
    行為，為施用第二級毒品甲基安非他命之高度行為所吸收，
    不另論罪。爰審酌被告經觀察、勒戒程序執行完畢，仍未能
    徹底戒絕毒品，再犯本件施用第二級毒品犯行，足見其戒絕
    毒癮之意志不堅，未能體悟施用毒品對自己、家人造成之傷
    害及社會之負擔，再次施用第二級毒品甲基安非他命，誠屬
    不該，惟念施用毒品乃戕害自身健康，尚未直接危害他人，
    反社會性不高暨否認本件施用第二級毒品甲基安非他命之犯
    行等一切情狀，量處如主文所示之刑，並斟酌本件犯罪情節
    ，被告之智識程度及經濟狀況等情，諭知以新臺幣1,000 元
    之易科罰金折算標準，以資懲儆。
據上論斷，應依刑事訴訟法第284 條之1 、第299 條第1 項前段
，毒品危害防制條例第10條第2 項，刑法第11條前段、第41條第
1 項前段，判決如主文。
本案經檢察官戚瑛瑛到庭執行職務。
中    華    民    國   100    年    10    月    6     日
                  刑事第十一庭  法  官  陳玉聰
以上正本證明與原本無異。
如不服本判決，應於收受送達後10日內向本院提出上訴書狀（應
敘述具體理由並附繕本）。上訴書狀如未敘述理由，應於上訴期
間屆滿後20日內補提理由書於本院。
                                書記官  魏愛玲
中    華    民    國   100    年    10    月    6     日
附錄本判決論罪科刑之法條：
毒品危害防制條例第10條第2項
施用第二級毒品者，處3年以下有期徒刑。